臺灣高等法院高雄分院刑事判決　　　　100年度上易字第822號
上　訴　人　臺灣高雄地方法院檢察署檢察官
被　　　告　柯婷婷
上列上訴人因被告贓物案件，不服臺灣高雄地方法院100 年度易
字第449 號中華民國100 年6 月10日第一審判決（起訴案號：臺
灣高雄地方法院檢察署99年度偵字第32937 、35047 號），提起
上訴，本院判決如下：
    主  文
原判決撤銷。
柯婷婷收受贓物，共參罪，均累犯，各處有期徒刑參月，如易科
罰金，以新台幣壹仟元折算壹日，應執行有期徒刑柒月，如易科
罰金，以新台幣壹仟元折算壹日。
    事  實
一、柯婷婷前於民國91年間因施用毒品案件，經原審法院以91年
    度毒聲字第3780號裁定送觀察勒戒後，因認有繼續施用毒品
    傾向，再以91年度毒聲字第6872號裁定令入戒治處所施以強
    制戒治，期間經停止戒治並交付保護管束，於92年10月20日
    期滿視為執行完畢，經臺灣高雄地方法院檢察署檢察官於92
    年度戒毒偵字第1033號為不起訴處分確定。復於上開強制戒
    治執行完畢釋放後5 年內，於94年間再因施用毒品案件，經
    本院以94年度上訴字第1350號判處有期徒刑11月、5 月，應
    執行刑為有期徒刑1 年2 月確定，於96年1 月15日因縮短刑
    期假釋出監，並交付保護管束，至96年4 月2 日期滿未經撤
    銷假釋，視為徒刑執行完畢。詎仍不知悔改，與黃義孝係夫
    妻關係，基於收受贓物之犯意，(一)明知黃義孝所交付吳佳玲
    所有之錢包暨其內所含之吳佳玲國民身分證、健保卡等物，
    係黃義孝竊取而得之贓物，於上述黃義孝竊取吳佳玲之錢包
    後之某不詳時間，在不詳地點予以收受。(二)又明知黃義孝所
    持用之車牌號碼J5-0056 號自用小客車係黃義孝竊取而得之
    贓物，竟仍於99年10月9 日某時許，搭乘由黃義孝所駕駛之
    車牌號碼J5-0056 號贓車，與黃義孝一同載運1 批廢鐵至高
    雄市○○區○○街25號對面之「三町資源回收行」變賣。(三)
    復明知黃義孝所持用之車牌號碼0365-XC 號自用小客車係黃
    義孝竊取而得之贓物，復於99年10月13日18時許，在黃義孝
    、柯婷婷2 人位於高雄市美濃區祿興里石橋16號住處，向黃
    義孝收受該贓車供己使用。嗣因99年10月14日9 時許，柯婷
    婷駕駛車牌號碼0365-XC 號車輛途經高雄市旗山區○○○路
    上某雜貨店時，為警攔檢查獲，並扣得前述柯婷婷向黃義孝
    收受之吳佳玲的錢包暨其內所含之吳佳玲之國民身分證、健
    保卡等贓物。復於99年10月15日警方執行清查資源回收場業
    務時，發現「三町資源回收行」的資源回收登記簿內，記載
    有柯婷婷於99年10月9 日至「三町資源回收行」變賣廢鐵時
    ，所使用之車牌號碼J5-0056 號自用小客車係贓車，因而循
    線查知上情。
二、案經高雄市政府警察局旗山分局報請臺灣高雄地方法院檢察
    署檢察官偵查起訴。
    理  由
壹、證據能力部分：
    按被告以外之人（包括證人、鑑定人、告訴人、被害人及共
    同被告等）於審判外之陳述，雖不符刑事訴訟法第159 條之
    1 至之4 等之規定，而經當事人於審判程序同意作為證據，
    法院審酌該言詞陳述或書面陳述作成時之情況，認為適當者
    ，亦得為證據；當事人、代理人或辯護人於法院調查證據時
    ，知有刑事訴訟法第159 條第1 項不得為證據之情形，而未
    於言詞辯論終結前聲明異議者，視為有前項之同意，同法第
    159 條之5 定有明文。立法意旨在於傳聞證據未經當事人之
    反對詰問予以核實，原則上先予排除。惟若當事人已放棄反
    對詰問權，於審判程序中表明同意該等傳聞證據可作為證據
    ；或於言詞辯論終結前未聲明異議，基於尊重當事人對傳聞
    證據之處分權，及證據資料愈豐富，愈有助於真實發見之理
    念，且強化言詞辯論主義，使訴訟程序得以順暢進行，上開
    傳聞證據亦均具有證據能力。本判決以下所引用之各項被告
    以外之人於審判外之言詞或書面陳述，檢察官及被告於本院
    言詞辯論終結前均未聲明異議，自應視為同意上開證據資料
    為本案之證據。本院審酌該等證據資料之取得或作成時，並
    無不當或違法情形，認以之作為本案之證據為適當，故應認
    有證據能力。
貳、實體部分：
一、訊據被告柯婷婷否認有何收受贓物之犯行，辯稱：吳佳玲之
    錢包是於99年10月14日上午9 時許警方查緝伊時，在地上發
    現，不是在其身上查獲，伊沒有自黃義孝處收受該錢包；車
    牌號碼J5-0056 號自用小客車伊不知該車係贓車，且伊僅係
    陪同黃義孝至資源回收場而搭乘該車，並無收受贓物之行為
    ；至於車牌號碼0365-XC 號自用小客車是伊係向黃義孝借用
    ，黃義孝並無告知伊該車係贓車，伊並無收贓認識等語。
二、經查：
（一）被害人何軍達所有之車牌號碼J5-0056 號自用小客車及被
      害人金延城所有之0365-XC 號自用小客車；係先後於99年
      9 月25日、99年10月11日遭黃義孝竊得之事實，業據原審
      已判決確定之同案被告黃義孝於偵查及原審審理中坦白承
      認（見偵卷一第62頁、原審易字卷第51頁），核與證人即
      被害人何軍達、金延城於警詢中之證述相符（見警卷二第
      11頁、第24頁、警卷三第6 頁），復有扣押筆錄、扣押物
      品目錄表、贓物認領保管單、扣押物品收據、現場照片等
      附卷可參（見警卷二第26頁、第29頁、警卷三第11至15頁
      ）。足認上開2 部自小客車係屬黃義孝財產犯罪所得之贓
      物無訛。至於被害人吳佳玲所有之錢包1 個（含錢包內之
      國民身分證、健保卡各1 張）係吳佳玲於99年9 月7 日上
      午7 時30分許，在高雄市旗山區○○○街20號前，因其所
      有停放在該處之車牌號碼XTT-063 號重型機車之置物箱遭
      人扳開，其所有置於置物箱內之黑色錢包1 個暨錢包內所
      含之吳佳玲國民身分證、健保卡各1 張、新光銀行信用卡
      、郵局金融卡、彰化銀行金融卡各1 張、現金60元等物遭
      人竊取之事實，業據被害人吳佳玲於警詢中陳述明確（見
      警卷三第10頁）；核與同案被告黃義孝於偵查中供承之事
      實大致相符（見偵卷一第63頁）；系爭錢包1 個（包含內
      容物）確係黃義孝因財產犯罪所得之贓物，亦可認定。
（二）有關吳佳玲之錢包，經查，被告柯婷婷於99年10月14日為
      警查獲時，經警發現其駕駛車牌號碼0365-XC 號車輛，並
      攜帶上開錢包，此據證人即警員邱學松於偵查及原審審理
      中均證述：99年10月14日上午9 時許，見毒品通緝犯柯婷
      婷開一部失竊車輛，就跟著她後面，跟到旗屏二路一間雜
      貨店，看她買東西出來就上前攔檢，見到她將先把黑色零
      錢包放在雜貨店外面的飲料箱上，再順勢把黑色背包順手
      壓在黑色零錢包上面，黑色零錢包是本來就在飲料箱上，
      沒有其他人走過，所以不會是其他人放的，錢包裡有吳佳
      玲2 張證件，我有親眼看到柯婷婷拿著黑色小包包放在飲
      料箱上，再用他自己的女用包包壓在上面。我同事說把她
      押回去，在旁的婦人就說還有包包在飲料箱上，我就說我
      知道，柯婷婷就否認該錢包是她的等語明確（見偵卷一第
      48頁、第49頁、原審易字卷第34頁、第35頁）。又99年10
      月14日柯婷婷遭查獲當日，距離被害人吳佳玲錢包被竊之
      99年9 月7 日，已經過月餘，而被害人吳佳玲之錢包竟於
      99年10月14日出現在被告柯婷婷身邊，堪認證人邱學松證
      稱係被告柯婷婷放置於飲料箱上等語，應可採信；並稽諸
      證人邱學松係執法之員警且與本案亦無何利害關係，當認
      證人邱學松證詞更無偏頗之虞。足見系爭吳佳玲所有之錢
      包原來應係原在被告柯婷婷之持有中。因遇警盤查，乃順
      手將該錢包放於雜貨店前之飲料箱上脫離持有，應可認定
      ，而系爭錢包係被告之先生黃義孝所竊得，已如前述，觀
      被告柯婷婷於遇警盤查時立即將錢包放置於飲料箱上刻意
      脫離自己之持有之動作，果否如其所辯錢包與伊無關云云
      ，即非無疑。再者，該錢包係吳佳玲所有，且屬女用錢包
      ，此觀卷附照片足明，柯婷婷又自稱: 黃義孝很疼伊等語
      （原審卷第38頁），衡情該錢包應係黃義孝竊得後，轉交
      被告柯婷婷持有使用，由被告柯婷婷攜帶外出，柯婷婷並
      無向黃義孝不告而取之必要。同案被告黃義孝於原審審理
      時雖翻異前詞，供稱：於偵查中伊係為保護其妻柯婷婷，
      始對竊取錢包認罪云云，惟衡情黃義孝如欲保護其妻，應
      自始自終均否認竊取吳佳玲之錢包較符合常理，然竟坦承
      竊取吳佳玲之錢包而使該錢包與自己及妻子柯婷婷產生關
      連，是其上開所陳，顯係事後迴護被告柯婷婷之語而不足
      採。被告柯婷婷因怕遭警發現其持有贓物故而有迅速棄置
      該錢包之動作，所辯該錢包與伊無關，不知係贓物云云，
      均不足信。
（三）有關車牌號碼0365-XC 號、J5-0056 號自小客車之部分，
      經查，同案被告黃義孝於99年10月9 日駕駛車牌號碼J5-0
      056 號自用小客車，搭載被告柯婷婷至三町資源回收場之
      事實，已據證人林芳怡於警詢時證稱：黃義孝於99年10月
      9 日駕駛車牌號碼J5-0056 號自用小客車搭載柯婷婷，拿
      一批廢鐵前來要賣給伊等語明確（見警卷二第1 至3 頁）
      ，上開事實亦為同案被告黃義孝自始供承在卷；再者，被
      告柯婷婷於99年10月14日經警查獲其駕駛車牌號碼0365-X
      C 號車輛之事實，亦據被告柯婷婷坦承在卷，核與證人即
      警員邱學松於偵查及原審審理中證述之情形相符，如前所
      述（見偵卷一第48頁、第49頁、原審易字卷第34頁、第35
      頁），被告柯婷婷雖辯稱：車號0365-XC 自小客車，是伊
      跟伊先生黃義孝借的，他說該車是他跟朋友借的，至於跟
      誰借伊並不知道。而車牌號碼J5-0056 號自用小客車是由
      其先生黃義孝駕駛，伊僅係陪同黃義孝至資源回收場而搭
      乘該車，伊並無收受贓物之犯行云云；同案被告黃義孝亦
      附合其詞，並稱：自己沒車，家中父親之車輛亦很難借得
      使用，平常使用的車輛，有時跟朋友借車，有時是偷來的
      ，但只跟被告柯婷婷說是借的。沒有告知柯婷婷該車是贓
      車等語（見偵卷一第63頁、原審易字卷第53頁、第54頁）
      。按刑法第349 條第1 項之收受贓物罪之「收受」，係指
      無償取得持有贓物之行為而言，只需要在無償的狀態下，
      將贓物置於自己之實力支配之下或與他人共同置於渠等之
      實力支配之下，即足認定係刑法第349 條第1 項之「收受
      」贓物。查黃義孝與柯婷婷係夫妻，被告柯婷婷供稱: 黃
      義孝對其很好，很疼伊等語（原審易字卷第38頁），此經
      被告柯婷婷自始陳述在卷，則證人黃義孝之證詞不無迴護
      柯婷婷之虞，而未可全然遽以採信。又一般品操並無瑕疵
      之夫妻間，若相互借用另一方現實占有中之車輛，如未要
      求對方提出車輛之行車執照等證明文件或未懷疑車輛之來
      源是否正當，或係因基於信任且短暫時間借用之故，固未
      便遽而認定借用之一方必有贓物之認識，然本案因同案被
      告黃義孝曾於99年9 月7 日上午7 時30分許，竊取車牌號
      碼XTT-063 號重型機車之置物箱內之黑色錢包1 個，被告
      柯婷婷知贓而收受，已如所述，則黃義孝99年10月9 日、
      13日之短短數日內，接連換車，柯婷婷又豈能無疑？再查
      ，黃義孝於90至92年間分別有竊盜、贓物之犯行，且於94
      、95年間執行該等案件，此有黃義孝之台灣高等法院前科
      紀錄表在卷可憑，而被告柯婷婷與黃義孝於90年間認識，
      並於91年間渠等之兒子即出生，知悉黃義孝入監服刑之事
      情，且曾至監獄探視黃義孝等情，已據證人即同案被告黃
      義孝於原審時證述明確（原審易字卷第52頁），是被告柯
      婷婷顯然知悉黃義孝先前已有竊盜及贓物之犯罪，對黃義
      孝之素行了解甚深，則其對於黃義孝短時間內持有2 部自
      小客車，又豈有不生懷疑之理。再者，被告柯婷婷於警詢
      中又陳稱: 「我與黃義孝共開J5-0056 號自小客車『2 天
      』，但我不知道該車是竊取而來的」等語（警卷一第5 頁
      ），柯婷婷既已共同使用該車2 天，顯非短暫一時共用而
      已有長久共同使用之意，然卻未向提供系爭車號J5-005 6
      號車輛之黃義孝詢及有關行車執照等證明文件，以便於共
      同使用中不定時供警查驗，是被告柯婷婷於收受系爭車號
      J5-0056 號車輛時，對於系爭車號J5-0056 號車輛為來源
      不明之贓物，顯有認識。被告柯婷婷辯稱：伊並無贓物認
      識云云，顯與常情有違。被告上開所辯，無非卸責之詞，
      不足採信，其三次收受贓物犯行，均可認定。
三、核被告柯婷婷明知上開車輛2 部、錢包1 只均係贓物，猶收
    受之，均係犯刑法第349 條第1 項之收受贓物罪。被告3 次
    收受贓物之犯行，犯意各別，行為互殊，為數罪，應分論併
    罰。又被告有犯罪事實欄所載之犯罪前科及執行情形，有臺
    灣高等法院被告前案紀錄表1 份在卷可查，其於上開有期徒
    刑執行完畢後5 年內，故意再犯本件有期徒刑以上之罪，均
    為累犯，爰均依刑法第47條第1 項之規定，加重其刑。原審
    未予詳察，均認無證據足以證明被告有收受贓物犯行，而諭
    知被告均無罪之判決，即有未洽。檢察官上訴，指摘原判決
    不當，為有理由，應由本院將原判決撤銷改判。爰審酌被告
    前已有入監服刑之前科，不知警惕，未思以合法途徑獲取正
    當利益及財物，圖謀己私之利益便利，不知尊重他人之財產
    權，竟收受贓物，動機可議，並造成失主尋回遭竊物品之困
    難以及使贓物流向追查更加困難，且助長竊盜之歪風，及被
    告犯後不知悔悟之態度，並衡以被告素行不佳等及其他一切
    情狀，量處如主文第二項所示之刑暨定其應執行刑，並諭知
    易科罰金之折算標準。
據上論結，應依刑事訴訟法第369 條第1 項前段、第364 條、第
299 條第1 項前段，刑法第349 條第1 項、第41條第1 項前段、
第47條第1 項、第51條第5 款，刑法施行法第1 條之1 ，判決如
主文。
本案經檢察官莊榮松到庭執行職務。
中    華    民    國   100    年    9     月    28    日
                  刑事第三庭    審判長法  官  莊崑山
                                      法  官  莊松泉
                                      法  官  簡志瑩
以上正本證明與原本無異。
不得上訴。
中    華    民    國   100    年    9     月    28    日
                                     書記官  吳新貞
附錄本案論罪科刑法條：
中華民國刑法第349條
收受贓物者，處3 年以下有期徒刑、拘役或5 百元以下罰金。
搬運、寄藏、故買贓物或為牙保者，處5 年以下有期徒刑、拘役
或科或併科1 千元以下罰金。
因贓物變得之財物，以贓物論。